【裁判字號】    96,訴,1706
【裁判日期】    970212
【裁判案由】    強盜等
【裁判全文】
臺灣彰化地方法院刑事判決              96年度訴字第1706號
公  訴  人  臺灣彰化地方法院檢察署檢察官
被      告  甲○○
選任辯護人  張奕群  律師
上列被告因搶奪等案件，經檢察官提起公訴（96年度偵字第8158
號），本院判決如下：
    主  文
甲○○犯攜帶兇器搶奪罪，處有期徒刑壹年捌月；又犯恐嚇危害
安全罪，處有期徒刑伍月。應執行有期徒刑貳年。
    事  實
一甲○○有竊盜等多項前科，最近一次係因傷害案件，經本院以
  90年度斗簡字第40號判決處拘役10日確定，於民國90年9月15
  日易科罰金執行完畢（不構成累犯）。詎甲○○仍不知悔改，
  其於96年8月31日下午3時30分許，騎機車行經彰化縣北斗鎮○○路66號丙○○住處前，向丙○○詢問附近有無房屋出租後離
  開，因見丙○○頸部佩戴金項鍊1條，且年邁可欺，竟騎機車
  返回上址，未經許可侵入丙○○上開住處（當時非夜間，且侵
  入住宅部分未據告訴），並基於意圖為自己不法所有之搶奪犯
  意，先在廚房內拿取刀刃鋒利，可對他人之生命、身體、安全
  構成威脅，客觀上足供為兇器使用之水果刀1把（非甲○○所
  有，惟不能證明有竊盜犯意），隨身攜帶，再進入丙○○房間
  內，趁丙○○躺在床上休息（尚未入睡）不及防備之際，出手
  扯下丙○○佩戴之金項鍊，搶奪得逞。甲○○得手後，將步出
  屋外離去之際，適為丙○○之孫乙○○發覺，竟另行基於恐嚇
  犯意，持前揭水果刀朝距離約8公尺之乙○○揮舞，喝令不得
  向前，乙○○因此心生畏懼而後退，不敢上前逮捕，甲○○即
  以此加害生命、身體之事，恐嚇乙○○致生危害於安全。待乙○○在地上撿拾鐵棍後，甲○○仍承前恐嚇犯意，接續揮舞水
  果刀，再退抵機車停放處上車逃逸（上開恐嚇行為，未達於使
  乙○○難以抗拒之程度），並在丙○○住處外，將水果刀丟棄
  ，復於同日下午將金項鍊持往彰化縣員林鎮不知情之陳宣伯經
  營之泰成銀樓變賣，得款新臺幣（下同）21,144元。旋為警據
  報前往案發現場扣得上開水果刀，並調閱路口監視器影像資料
  ，隨於同日晚上10時20分許，在彰化縣田尾鄉○○路南鎮國小
  前查獲甲○○，在其身上扣得變賣金項鍊所得餘款16,144元（
  另1,156元為甲○○所有）。
二案經彰化縣警察局北斗分局報告臺灣彰化地方法院檢察署檢察
  官偵查起訴。
    理  由
一訊據被告甲○○固坦認於上揭時地搶奪被害人丙○○之金項鍊
  ，及持水果刀朝被害人乙○○揮舞，喝令不得向前，惟矢口否
  認持刀搶奪被害人丙○○，及對被害人乙○○恐嚇，被告與辯
  護人均辯稱：
  (一)被告於搶奪得手後才持刀，警詢筆錄關於持刀之過程，可能
    是警察誤載，如果持刀搶奪，被害人丙○○勢必受傷。
  (二)被告係為自衛，始持刀朝被害人乙○○揮舞。
  (三)被告所犯，應適用刑法第59條酌減其刑。
二惟查：
  (一)本案當事人所提出之下列證據，且屬被告以外之人於審判外
    之陳述者，因雙方均同意採為證據（本院卷第44頁反面），
    又無不適當情形，符合刑事訴訟法第159條之5第1項規定，
    應得為證據，合先敘明。
  (二)上揭犯罪事實，業據被告於第1次警詢中坦承不諱（偵查卷
    第7至8頁），核與證人即被害人丙○○與乙○○於警詢中、
    檢察官偵查中及本院審理中之證述相符（偵查卷第13至14、
    55至57頁，本院卷第71至74頁），且有水果刀及變賣金項鍊
    所得餘款扣案（偵查卷第53頁），及扣押筆錄、扣押物品一
    覽表、扣案物品照片、查獲現場照片、監視器錄影照片、金
    飾買入登記簿、車籍查詢資料在卷可稽（偵查卷第23至25、
    27、29至30、32至36頁）。扣案之水果刀，其刀刃鋒利，業
    經本院當庭勘驗（本院卷第75頁正面），且為被告所不爭，
    客觀上顯可對他人之生命、身體、安全構成威脅，足供為兇
    器使用。被告於本院審理中既坦認持刀與證人乙○○對峙，
    且供承項鍊一拉就斷，伊拉了就走等語（本院卷第77頁正面
    ），證人乙○○於檢察官偵查中及本院審理中並一再結證稱
    遇見被告時，被告並未轉身回廚房拿刀等語（偵查卷第56頁
    、本院卷第74頁正面），顯見被告甫搶得金項鍊後，即與證
    人乙○○不期而遇，並無餘裕時間再返回廚房拿刀；此外，
    證人丙○○雖已年近90歲，並於警詢中證稱「我有白內障看
    不清楚」（偵查卷第13頁反面），然其於本院證述時，經命
    其指出法官、書記官服制及有無配戴眼鏡等項，仍能清楚辨
    識無差（本院卷第72頁反面），則就被告有無攜帶水果刀行
    搶一節，當不至於錯看，依此已足認被告係於搶奪著手時，
    即已攜帶水果刀，直至逃逸時始予以丟棄，被告至本院審判
    期日始翻稱警詢筆錄有誤，自非可採。至證人丙○○雖結證
    稱被告持水果刀割下金項鍊云云（本院卷第71頁反面、第72
    頁正面），然此顯與一般金項鍊極易以徒手扯斷之特質不符
    ，況其亦結證稱被告手腳很快，來不及抵擋（本院卷第71頁
    反面、第72頁正面），顯見被告並無煞費周章以水果刀割下
    金項鍊之必要，此部分證言容屬誇大，尚難逕信。又被告自
    承持水果刀朝證人乙○○揮舞，並喝令不得向前，證人乙○○於本院審理中復結證稱被告持刀比劃時，伊乃往後退，不
    敢向前，怕被刀所傷，後來才拾得鐵棍等語（本院卷第73頁
    反面），亦足見被告於遇見證人乙○○之始，即持刀揮舞，
    當時證人乙○○手無寸鐵，被告自無防衛之必要，且依證人
    乙○○所述，其確已因被告此等加害生命、身體之舉動，心
    生畏懼，致生危害於安全。綜上論述，被告不利於己之自白
    與事實相符，可以採信，至其所辯，容屬避重就輕之詞，尚
    非可採，事證明確，犯行堪以認定。
  (三)按竊盜或搶奪，因防護贓物、脫免逮捕或湮滅罪證，而當場
    施以強暴脅迫者，以強盜論，刑法第329條固有明文。惟上
    開準強盜罪關於強暴、脅迫構成要件行為，乃指達於使人難
    以抗拒之程度者而言，業經司法院大法官會議以釋字第630
    號解釋在案。依證人乙○○前開證述，其遇見被告時，與之
    尚有相當距離，被告持刀揮舞、喝令不得向前之行為，雖足
    以使證人乙○○心生畏懼，然並無證據證明已達於使其難以
    抗拒之程度，是被告所為，自不應以準強盜罪相繩，附此敘
    明。
三按水果刀足供為兇器使用，已如前述，被告意圖為自己不法之
  所有，攜帶水果刀搶奪被害人丙○○之金項鍊，核其所為，係
  犯刑法第326條第1項之攜帶兇器搶奪罪。被告朝被害人乙○○
  揮舞水果刀，喝令不得向前，以此加害生命、身體之事，恐嚇
  被害人乙○○致生危害於安全，核其所為，係犯刑法第305 條
  之恐嚇危害安全罪。起訴書認被告係構成刑法第330條第1項之
  攜帶兇器強盜罪、第329條之準強盜罪，尚有未洽，惟檢察官
  業於本院審理中當庭以言詞更正（本院卷第78頁正面），本院
  自無庸再變更起訴法條。被告所犯上開二罪，犯意各別，行為
  不同，罪名互異，應分論併罰。查被告有竊盜等多項前科，最
  近一次係因傷害案件，經本院以90年度斗簡字第40號判決處拘
  役10日確定，於90年9月15日易科罰金執行完畢，此有臺灣高
  等法院被告全國前案紀錄表在卷可按（本院卷第52 至59頁，
  不構成累犯），爰審酌被告素行不佳，所犯造成被害人財物損
  失及身心恐懼，犯後未能坦認全部犯行，猶飾詞辯解，難認業
  已具體悔過，至今尚未取得被害人原諒或達成和解及其他一切
  情狀，分別量處如主文所示之刑，並定其應執行刑，以資儆懲
  。另按刑法第59條之酌減其刑，必須犯罪另有特殊之原因與環
  境等情狀，在客觀上足以引起一般之同情，認為確可憫恕，且
  即予宣告法定最低度之刑，猶嫌過重者，始有其適用。被告並
  無在客觀上能引起一般之同情之犯罪動機，自不得依該條規定
  酌減其刑。扣案之水果刀雖係供被告犯罪所用之物，然係取自
  被害人家中，非被告所有，不符法定沒收要件，自無從宣告沒
  收。
據上論斷，應依刑事訴訟法第299條第1項前段，刑法第326條第1
項、第305條、第51條第5款，刑法施行法第1條之1第1項、第2項
前段，判決如主文。
本案經檢察官吳曉婷到庭執行職務。
中    華    民    國    97    年    2     月    12    日
                  刑事第四庭    審判長法  官  周淡怡
                                      法  官  周莉菁
                                      法  官  廖政勝
如不服本判決，應於判決送達後10日內，向本院提出上訴狀（須
敘述具體理由，並附繕本，上訴狀勿逕送上級法院）。
告訴人或被害人對於判決如有不服具備理由請求檢察官上訴者，
其上訴期間之計算係以檢察官收受判決正本之日期為準。
中    華    民    國    97    年    2     月    12    日
                                      書記官  莊何江
附錄：
刑法第305條
以加害生命、身體、自由、名譽、財產之事，恐嚇他人致生危害
於安全者，處2年以下有期徒刑、拘役或3百元以下罰金。
刑法第325條第1項
意圖為自己或第三人不法之所有，而搶奪他人之動產者，處6月
以上5年以下有期徒刑。
刑法第326條第1項
犯前條第1項之罪，而有第321條第1項各款情形之一者，處1年以
上7年以下有期徒刑。


司法院資訊處製作；財團法人民間司法改革基金會備份。
